行　政　法　院　判　決　　　　　　　　　　　　　八十八年度判字第三七九七號
　　原　　　告　甲○○
　　被　　　告　澎湖縣稅捐稽徵處
右當事人間因營業稅事件，原告不服財政部中華民國八十七年六月十八日台財訴第0
00000000號再訴願決定，提起行政訴訟。本院判決如左︰
　　主  文
原告之訴駁回。
　　事  實
緣原告未依規定申報營業登記，於八十四年間與地主王水泉在澎湖縣馬公市○○○段
三七五地號合建房屋四棟，原告未就換出與地主之房屋一棟及自行分得而以預售房屋
方式銷售三棟開立統一發票。案經澎湖縣財稅警聯合查緝小組查獲，移由被告審理違
章成立，核定被告漏報銷售額新台幣（下同）六、八六○、○○○元，補徵營業稅三
二六、六六七元，並按漏稅額科處三倍之罰鍰計九八○、○○○元。原告不服，申請
復查，未獲變更，遂提起訴願、再訴願，遞遭決定駁回，遂提起行政訴訟。茲摘兩
造訴辯意旨如次：
原告起訴意旨及補充理由略謂：一、原告於八十四年與地主王水泉在澎湖縣馬公市○
○○段三七五地號合建房屋四戶，除地主分得一戶外，其餘三戶均出售。被告以計入
房屋總價款六、八六○、○○○元，逃漏營業稅三二六、六六七元，並處以九八○、
○○○元，與原告所認知之結果，有明顯差距。依稅務違章案件裁罰金額或倍數參考
表所載，未依規定申請營業登記而營業，經第一次查獲者，按所漏稅額三倍罰鍰，然
已補繳稅款及以書面承認違章事實者，處二倍罰鍰，因此，本件應以懲處二倍罰鍰為
宜。又依稅捐稽徵法第四十八條之三規定之從新從輕處分原則，當初營業稅法第五十
一條未修正前之五至二十倍，處以五倍罰鍰，則修正後之倍數改為一至十倍，本諸比
例原則調降罰鍰，即須按最低倍數一倍處分較合理。二、原告所建房屋係位於澎湖縣
偏遠地區（為離島中之僱僻地帶），本屬經濟價值較低之區域，被告以依據南部五縣
市核定之房屋售價參考表核定為每坪三五、○○○元，顯有偏高。又坐落於偏遠地區
之離島如何能以南部五縣市相提並論，故以售價而論，每坪應以二五、○○○元為佳
，更況當時屬於房地產不景氣之時期。三、被告自始至終皆未告知及未事先開立稅單
予原告繳納，事後始寄達營業稅繳納通知書及三倍懲處罰鍰，顯陷原告於不義。試想
原告事先即以書面承認違章事宜，另營利事業所得稅亦已自動補報補繳（營業稅辦理
在先，所得稅在後），焉有不繳納營業稅之理，且如不繳納，又何必承認違章事實。
四、綜上所述，請判決撤銷原處分及一再訴願決定等語。
被告答辯意旨略謂︰一、按「建屋出售核屬營業稅法規定應課徵營業稅之範圍，自本
函發布日起，經建築主管機關核發建造執照者，除土地所有權人以持有一年以上之自
用住宅用地，拆除改建房屋出售者外，均應依法辦理營業登記，課徵營業稅及營利事
業所得稅。」、「納稅義務人，有左列情形之一者，除追繳稅款外，按所漏稅額處一
倍至十倍罰鍰，並得停止其營業：一、未依規定申請營業登記而營業者。」、「營業
人以貨物或勞務與他人交換貨物或勞務者，應於換出時，開立統一發票。」、「營業
人以土地及其定著物合併銷售時，除銷售價格按土地與定著物分別載明者外，依房屋
評定標準價格占土地公告現值及房屋評定標準價格總額之比例，計算定著物部分之銷
售額。」分別為財政部八十一年一月三十一日台財稅第八一一六五七九五六號函、營
業稅法第五十一條第一款、統一發票使用辦法第十二條及營業稅法施行細則第二十一
條所明定。二、原告於被告裁罰處分核定前，雖以書面承認違章事實，但並未補繳稅
款，故並無稅務違章案件裁罰金額或倍數參考表處二倍罰鍰情節之適用，而現行營業
稅法第五十一條第一款對未依規定申請營業登記而營業者，已明定應按所漏稅額處一
倍至十倍罰鍰，準此，被告考量原告之違章情節，參酌財政部訂頒之裁罰標準裁處三
倍罰鍰，洵稱適法之處分。三、原告興建之四棟房屋每棟（含房屋及土地）市價高達
四、二○○、○○○元，此有被告向房屋承買人取得之房屋土地預購合約書資料可憑
，並為原告所不否認，以上開房屋係於二年前即八十五年間興建且坐落馬公市郊而言
，其與南部五縣市當年度坐落市郊之房屋售價相比，堪與相提並論，當無較低情事。
果如原告所稱每坪銷售額以二五、○○○計算補稅為佳，則每棟四十九建坪之房屋，
其房屋價格僅為一、二二五、○○○元，相對於土地價格二、九七五、○○○元，房
屋之售價顯然失之偏低，不合常理。況且澎湖縣土地貧瘠，市郊土地之公告現值或交
易價格長期呈持續低迷未見好轉，是原告與地主合建分屋，其分得房屋之銷售價格低
於土地銷售價格之主張，顯為辯解之詞，無足採信。又被告參照南區五縣市稅捐稽徵
處商訂之房屋售價參考表及澎湖縣一般市場行情，核定每坪房屋售價三五、○○○元
，四棟一九六坪計六、八六○、○○○元，此一金額核與原告應依統一發票使用辦法
第十二條及營業稅法施行細則第二十一條規定核計之房屋售價，含換出房屋一棟售價
四、二○○、○○○元及銷售分得房屋三棟售價一一、三二八、九六二元合計一五、
五二八、九六二元，並無偏高之處，亦即對原告並無不利之處。原告指摘被告核定其
房屋銷售額偏高乙節，不無誤解。四、綜上所述，原告之訴為無理由，請判決駁回等
語。
    理  由
按「營業人有左列情形之一者，主管稽徵機關得依照查得之資料，核定其銷售額及應
納稅額並補徵之．．．三未辦妥營業登記，即行開業．．．。」、「納稅義務人，有
左列情形之一者，除追繳稅款外，按所漏稅額處一倍至十倍罰鍰，並得停止其營業：
一、未依規定申請營業登記而營業者。」分別為營業稅法第四十三條第一項第三款、
第五十一條第一款所明定。又「營業人以貨物或勞務與他人交換貨物或勞務者，應於
換出時，開立統一發票。」、「營業人以土地及其定著物合併銷售時，除銷售價格按
土地與定著物分別載明外，依房屋評定標準價格占土地公告現值及房屋評定標準價格
總額之比例，計算定著物部分之銷售額。」復分別為統一發票使用辦法第十二條及營
業稅法施行細則第二十一條所規定。本件原告未依規定申報營業登記，於八十四年間
與地主王水泉在澎湖縣馬公市○○○段三七五地號合建房屋四棟，原告未就換出與地
主之房屋一棟及自行分得而以預售房屋方式銷售三棟開立統一發票，案經澎湖縣財稅
警聯合查緝小組查獲，移由被告審理違章成立，核定原告漏報銷售額六、八六○、○
○○元，除補徵營業稅三二六、六六七元外，並按漏稅額科處三倍之罰鍰計九八○、
○○○元。原告循序起訴謂依稅務違章案件裁罰金額或倍數參考表所載，未依規定申
請營業登記而營業，經第一次查獲者，按所漏稅額三倍罰鍰，然已補繳稅款及以書面
承認違章事實者，處二倍罰鍰，是本件應以處二倍罰鍰為宜，又依稅捐稽徵法第四十
八條之三規定之從新從輕處分原則，營業稅法第五十一條修正後之倍數既改為一至十
倍，本諸比例原則，本件亦應以一倍之罰鍰為當。再原告所建房屋位於澎湖中之偏遠
地區，經濟價值較低，被告以依據南部五縣市核定之房屋售價參考表核定為每坪三五
、○○○元，顯有偏高，故售價部分，每坪應以二五、○○○元始為相當云云。然查
原告於被告裁罰處分核定前，雖以書面承認違章事實，但並未補繳稅款，尚與稅務違
章案件裁罰金額或倍數參考表處二倍罰鍰之情節不合。又首揭營業稅法第五十一條第
一款對未依規定申請營業登記而營業者，已明定應按所漏稅額處一倍至十倍罰鍰，是
被告考量原告之違章情節，參酌財政部訂頒之裁罰標準裁處三倍罰鍰，洵稱適法，無
違比例原則之可言。又原告興建之四棟房屋每棟（含房屋及土地）市價高達四、二○
○、○○○元，此有被告向房屋承買人取得之房屋土地預購合約書資料可憑（見原處
分第三十頁以下），並為原告所不否認，以上開房屋係於二年前即八十五年間興建
且坐落馬公市郊而言，其與南部五縣市當年度坐落市郊之房屋售價相比，堪與相提並
論，當無較低情事。果如原告所稱每坪銷售額以二五、○○○元計算補稅為佳，則每
棟四十九建坪之房屋，其房屋價格僅為一、二二五、○○○元，相對於土地價格二、
九七五、○○○元，房屋之售價顯然失之偏低，不合常理。況且澎湖縣土地貧瘠，市
郊土地之公告現值或交易價格長期呈持續低迷未見好轉，是原告與地主合建分屋，其
分得房屋之銷售價格低於土地銷售價格之主張，顯非有據。又被告參照南區五縣市稅
捐稽徵處商訂之房屋售價參考表及澎湖縣一般市場行情，核定每坪房屋售價三五、○
○○元，四棟一九六坪計六、八六○、○○○元，此一金額核與原告應依統一發票使
用辦法第十二條及營業稅法施行細則第二十一條規定核計之房屋售價，含換出房屋一
棟售價四、二○○、○○○元及銷售分得房屋三棟售價一一、三二八、九六二元合計
一五、五二八、九六二元，並無偏高之處，原告指摘被告核定其房屋銷售額偏高乙節
，不無誤解。從而，原告各該主張，要非可採。原處分及一再訴願決定，核與首揭規
定相符，俱無違誤之處。原告起訴意旨，非有理由，應予駁回。
據上論結，本件原告之訴為無理由，爰依行政訴訟法第二十六條後段，判決如主文。
中    華    民    國     八十八      年      十      月     二十八      日
                    行 政 法 院 第 一 庭
                                審 判 長 評  事      黃  綠  星
                                         評  事      藍  獻  林
                                         評  事      黃  璽  君
                                         評  事      廖  宏  明
                                         評  事      鄭  忠  仁
右  正  本  證  明  與  原  本  無  異
                                         法院書記官  邱  彰  德
中    華    民    國     八十八      年      十      月     二十八      日
